【裁判字號】    92,上更(一),703
【裁判日期】    921218
【裁判案由】    偽造文書
【裁判全文】
臺灣高等法院刑事判決                        九十二年度上更(一)字第七０三號
    上  訴  人  臺灣板橋地方法院檢察署檢察官
    被      告  乙○○
右上訴人因被告偽造文書案件，不服臺灣板橋地方法院，八十九年度訴字第一五七六
號，中華民國八十九年十一月七日第一審判決（起訴案號：臺灣板橋地方法院檢察署
八十九年度偵字第一五二四四號）提起上訴，判決後，經最高法院發回更審，本院判
決如左：
    主  文
原判決撤銷。
乙○○共同行使偽造私文書，足以生損害於公眾及他人，處有期徒刑參月，如易科罰
金，以參佰元折算壹日。
變造之「甲○○」駕駛執照一枚及舉發違反道路交通管理事件通知單、拖吊保管場登
記領結卡上偽造之「甲○○」署押，均沒收。
    事  實
一、乙○○於民國八十八年十月十五日二十二時許，因其車牌號碼Ｂ三－二四六六號
    自小客車違規停放遭拖吊，乙○○至台北縣新莊市○○路○段四三二巷二十三號
    新莊拖吊場領車時，為脫免被開告發單處罰，與一姓名年籍不詳之成年男子，共
    同基於行使變造駕駛執照及偽造私文書之犯意，由該男子持變造之「甲○○」名
    義之駕駛執照以憑辦理領車手續，使不知情之台北縣警察局新莊交通警察分隊員
    警登載於舉發違反道路交通管理事件通知單移送聯中，並由該男子偽造甲○○之
    名義簽名，以示業收受該告發通知單，並持以行使，復由該男子於車輛認領登記
    領結卡上簽署具領人為甲○○之簽名，以示領回被拖吊之車輛，足生損害於甲○
    ○及台北縣警察局及交通事件裁決所對於交通違規事件之管理。
二、案經台北縣警察局移送台灣板橋地方法院檢察署檢察官偵查起訴。
    理  由
一、訊據被告乙○○，固坦承於上開時地，因所駕駛之自小客車違規停放遭拖吊，委
    由一姓名不詳之成年男子持用「甲○○」之駕駛執照，領取其車輛，並由該男子
    在舉發違反道路交通管理事件通知單之移送聯以「甲○○」之名義簽名等情不諱
    ，惟否認有何行使偽造私文書或行使變造特種文書之犯行，辯稱：伊因酒醉駕車
    駕照被吊扣，所以才以二千元之代價委託他人幫忙代領車等語。
二、經查：
  (一)被告因駕駛Ｂ三—二四六六號自小客車違規停車，遭罰款一千二百元，又因其駕
    駛之上開自小客車遭拖吊致需付出移置費六百元、保管費一百元等情，有台北市
    交通事件裁決所八十九年五月二十九日北市交裁駕字第二二—四０二八號之違反
    道路交通管理事件裁決書、台北縣警察局（八八）北縣警交乙字第０００四０二
    八號舉發違反道路交通管理事件通知單、台北縣和平拖吊保管場登記領結卡各乙
    紙在卷可稽。又經被告授意，由該姓名不詳男子出面辦理領車手續，該男子所提
    出行使之駕照名義為「甲○○」，但其上照片非甲○○本人之事實，為甲○○在
    警訊中供明（見台北縣警察局刑案偵查卷宗第六頁反面），並有甲○○照片在卷
    可稽，又甲○○於八十三年九月下旬駕駛執照連同皮包遭竊之事實，並為甲○○
    在警訊中供述甚明。是該男子所使用之駕駛執照係變造之駕照，可憑認定。
  (二)雖被告否認知情，辯稱係因酒醉駕車駕照被吊扣而託人辦理領車，惟查：就前述
    受託領車之成年男子係何人，被告迄今均不能提出任何確切之證據，以供查證。
    且查，嗣因違規裁罰而開立甲○○名義之罰款單，被告亦知若逾期繳納違規罰款
    將會加倍處罰一節，為被告所自承，倘被告認識該成年男子即為「甲○○」，絕
    無不繳納罰款而連累幫助被告領車友人而使其受損之理，顯見被告知情該男子並
    非甲○○，而與其共謀以甲○○名義領車並以甲○○名義受罰無誤。
  (三)又違規人於繳納保管費及拖吊費後，方可領取車輛，並填具領結卡一紙，由拖吊
    場收執，以為證明違規人已領取車輛之手續，此經證人闕國勳證述屬實，是該紙
    領結卡屬拖吊場之公務員於職務上所保管之公文書甚明；且被告偵、審中均自承
    知悉該名男子以「甲○○」名義簽署於領結上之具領人一欄，雖被告辯稱以為該
    名男子即為「甲○○」本人，惟不影響其明知違規人非「甲○○」之人，卻藉由
    代領手續，使不知情之拖吊場人員將此不實事實（即非「甲○○」領回車輛），
    登載於職務上所掌之領結卡之公文書。
  (四)綜上所述，被告之辯解均不足採。本件事證已明，犯行已堪認定。
三、查該受託領車之不詳姓名成年男子持以行使之駕照係甲○○所失竊，經換貼照片
    之變造駕照。核被告乙○○與該成年男子共同行使變造駕駛執照之所為，係犯刑
    法第二百十六條、第二百十二條之行使變造特種文書罪。又由該成年男子偽造甲
    ○○之名義簽名，以示收受告發通知單部分之所為，係犯刑法第二百十六條、第
    二百十條之行使偽造私文書罪。其偽造署押為偽造私文書之部分行為，偽造之低
    度行為復為行使之高度行為所吸收，均不另論罪。又被告使該管公務員將上開不
    實事項登載於「違反道路交通管理事件裁決書」上，其使公務員登載不實之行為
    ，核係犯刑法第二百十四條之罪。被告乙○○與該成年男子就上開犯行，彼此間
    有犯意聯絡及行為分擔，均為共同正犯。被告乙○○所犯行使變造特種文書罪、
    行使偽造私文書罪及使公務員登載不實罪三罪間，均係基於冒名領取自小客車之
    目的所為，三罪間應有方法結果之牽連關係，應依刑法第五十五條規定，從一重
    之行使偽造私文書罪處斷。又被告使公務員登載不實部分犯行，雖未經檢察官起
    訴，但與已起訴部分有裁判上一罪關係，本院應併予以審理。
四、原審未予詳查，遽信被告之辯解而為無罪之諭知，即有未當，檢察官上訴指摘原
    判決不當，即有理由，應由本院將原判決撤銷，並自為判決。爰審酌被告犯罪時
    ，駕照已被吊扣，為領車又圖免罰，而犯刑章，及其品行、素行、智識程度、犯
    罪之動機、目的、手段、所生之危害及事後否認犯行之犯後態度等一切情狀，量
    處如主文第二項所示之刑。又被告犯罪後，刑法第四十一條業已修正為「犯最重
    本刑為五年以下有期徒刑以下之罪，而受六個月以下有期徒刑或拘役之宣告，因
    身體、教育、職業、家庭之關係或其他正當事由，執行顯有困難者，得易科罰金
    。但確定因不執行所宣告之刑，難收矯正之效，或難以維持法秩序者，不在此限
    。併合處罰之數罪，均有前項情形，其應執行之刑逾六月者，亦同」，於九十年
    一月十日公布，同年月十二日施行，是被告犯罪後法律已有變更，比較新舊法，
    以修正後之刑法第四十一條第一項較有利於被告，自應適用新法，諭知易科罰金
    之折算標準。
五、又變造之「甲○○」駕照，係供犯罪所用之物，雖未扣案，但本院查無證據證明
    該駕照已滅失，應與舉發違反道路交通管理事件通知單及拖吊保管場登記領結卡
    上偽造之「甲○○」署押，分別依刑法第三十八條第一項第二款及刑法第二百十
    九條宣告沒收。
據上論斷，應依刑事訴訟法第三百六十九條第一項前段、第三百六十四條、第二百九
十九條第一項前段、刑法第二十八條、第二百十六條、第二百十條、第二百十二條、
第二百十四條、第五十五條、第二條第一項、第四十一條第一項、第三十八條第一項
第二款、第二百十九條、罰金罰鍰提高標準條例第二條，判決如主文。
本案經檢察官王安明到庭執行職務。
中      華      民      國    九十二    年     十二     月     十八     日
                        臺灣高等法院刑事第七庭
                            審判長法  官  吳  啟  民
                                  法  官  施  俊  堯
                                  法  官  蘇  隆  惠
右正本證明與原本無異。
如不服本判決，應於收受送達後十日內向本院提出上訴書狀，其未敘述上訴之理由者
並得於提起上訴後十日內向本院補提理由書（均須按他造當事人之人數附繕本）。
                                  書記官  周  素  秋
中      華      民      國    九十二    年     十二     月     十九     日
附錄：本案論罪科刑法條全文
刑法第二百十六條
行使第二百十條至第二百十五條之文書者，依偽造、變造文書或登載不實事項或使登
載不實事項之規定處斷。
刑法第二百十條
偽造、變造私文書，足以生損害於公眾或他人者，處五年以下有期徒刑。


司法院資訊處製作；財團法人民間司法改革基金會備份。
